【裁判字號】    98,訴,201
【裁判日期】    980729
【裁判案由】    偽造文書等
【裁判全文】
臺灣桃園地方法院刑事判決               98年度訴字第201號
公  訴  人  臺灣桃園地方法院檢察署檢察官
被      告  乙○○
上列被告因偽造文書等案件，經檢察官提起公訴（九十七年度偵
緝字第一六八號），本院判決如下：
    主    文
乙○○行使變造公文書，足以生損害於公眾，累犯，處有期徒刑
壹年肆月；又行使變造公文書，足以生損害於公眾，累犯，處有
期徒刑壹年肆月；又以加害生命、身體之事，恐嚇他人致生危害
於安全，累犯，處拘役貳拾日，如易科罰金，以新臺幣壹仟元折
算壹日；又傷害人之身體，累犯，處拘役拾日，如易科罰金，
以新臺幣壹仟元折算壹日。應執行有期徒刑貳年，拘役肆拾日，
拘役部分如易科罰金，以新臺幣壹仟元折算壹日。
    犯罪事實
一、乙○○曾有竊盜前科，復因偽造公文書案件，經本院以九十
    三年度訴字第五七九號判決判處有期徒刑一年二月確定，由
    臺灣高等法院以九十四年度上訴字第二三二三號判決撤銷原
    判決，判處有期徒刑一年二月確定，並於民國九十六年一月
    一日執行完畢。詎其不知悔改，於出監後與甲○○合作在菜
    市場擺攤販賣海鮮生意，且嗣後積欠甲○○債務新臺幣（下
    同）四萬八千元，為安撫甲○○並取得其好感，竟向甲○○
    佯稱其名下有土地資產，且資力充裕，乙○○為取信於甲○
    ○，遂於九十六年間某日，基於變造公文書並持之行使之犯
    意，在不詳地點，將彰化縣二林地政事務所於八十年九月六
    日所核發之權狀字號８０二字第８８５５號某地號土地之土
    地所有權狀以彩色影印後再加以塗改為如附表編號一、二「
    所有權人」、「住所」、「土地標示」、「權利範圍」各欄
    所示之內容，而變造如附表編號一、二所示土地所有權狀二
    紙，復於九十六年五月初某日，乙○○與甲○○處理市場攤
    販生意之工作完畢後，乙○○在其所駕駛之車牌號碼２Ｃ－
    ９４６７號自用小貨車上，持如附表編號一所示之變造土地
    所有權狀向甲○○提示用以證明自己資力而行使之，足生損
    害於地政機關對於地籍管理之正確性。又於數日後，乙○○
    為增強甲○○對自己之信任，利用駕駛上開自用小貨車搭載
    甲○○之機會，另持如附表編號二所示變造土地所有權狀向
    甲○○提示而行使之，足生損害於地政機關對於地籍管理之
    正確性。於九十六年五月八日下午一時三十分許，乙○○駕
    駛上開自用小貨車搭載甲○○途經桃園縣桃園市○○○街八
    四號前時，二人發生口角爭執，乙○○因心生不滿而起憤怒
    情緒，遂基於恐嚇危害安全之犯意，向甲○○出言恫嚇稱：
    「你信不信我對你的小孩不利」、「我要給你全家好看」等
    語，使甲○○心生畏懼，致生危害於甲○○生命、身體之安
    全，嗣後又因甲○○欲電詢乙○○友人，拆穿乙○○之謊言
    ，乙○○竟另基於傷害人之身體之犯意，與甲○○拉扯，並
    以徒手方式毆打甲○○頭部、手臂、拇指等處，致甲○○受
    有頭部挫傷、左上臂擦傷及右大拇指挫傷等傷害。嗣於九十
    六年五月十五日，甲○○因不甘受恐嚇、傷害，始前往桃園
    縣政府警察局桃園分局同安派出所告訴上開犯罪事實，為警
    循線查悉上情。
二、案經甲○○訴由桃園縣政府警察局桃園分局報請臺灣桃園地
    方法院檢察署檢察官偵查起訴。
    理  由
壹、證據能力部分：
    查本案所引用之供述及非供述證據，經本院依法踐行調查證
    據程式，檢察官、被告均不爭執各該證據之證據能力，且亦
    查無依法應排除其證據能力之情形，是後述所引用證據之證
    據能力均無疑義，先予敘明。
貳、實體部分：
一、訊據被告乙○○矢口否認其有何變造公文書並持之行使、恐
    嚇危害安全及傷害犯行，並辯稱：伊沒有傷害甲○○，也沒
    有恐嚇甲○○，伊有拿如附表編號一、二所示之假的所有權
    狀給甲○○看，但是該所有權狀是伊父親交給伊的，伊父親
    說陳德良欠伊父親錢，要伊還款期限到時持上開所有權狀向
    陳德良索討欠款云云，經查：
  (一)上開事實，業據證人甲○○於警詢、檢察官訊問及本院審理
    時指述：伊與被告是在菜市場認識的朋友，伊與被告有一起
    批貨賣魚，後來伊有陸陸續續借被告錢，伊都是在市場拿錢
    給被告，總計借了四萬八千元，九十六年五月八日下午一時
    三十分許，被告打電話約伊出去，伊當時在被告所駕駛車牌
    號碼２Ｃ－９４６７號自用小貨車上，因為被告向伊借錢不
    還，還要伊到板橋地院幫被告作證，後來伊不肯，被告就說
    「你信不信我對你的小孩不利」、「我要給你全家好看」等
    語，伊當時聽了很害怕也很生氣，因為被告知道伊的住處，
    也認得伊的小孩，後來與被告發生衝突，伊要打電話給被告
    的朋友證實被告所言均屬謊話，被告就不讓伊打電話，搶伊
    的手機，伊想搶回手機，被告就打伊的頭，而伊的手臂跟手
    指是在拉扯及搶手機的過程中，由被告造成伊受傷，而被告
    曾經說過其有兩筆土地，因為伊不相信，所以大約在傷害伊
    的五月八日前一個禮拜，被告有先拿第一張西螺的土地權狀
    給伊看，用來證明被告有錢，但是伊有拿影本去查就知道被
    告騙人，但是伊並沒有拆穿他，幾天後被告又拿第二張二崙
    的土地權狀給伊看，要讓伊放心，這兩張都是伊與被告在市
    場工作完畢後在傷害伊的同一台車上提示權狀給伊看的，後
    來這兩張都是伊在偷偷拿去影印等語（見九十六年度偵字第
    二○七八二號偵查卷第四、四○、四一頁、九十七年度偵緝
    字第一六八號偵查卷第二六、三二頁、本院卷第七四頁反面
    、第七五頁反面、第七六頁正面、反面），且經被告自承其
    確實有拿卷附如附表編號一、二所示變造土地所有權狀提示
    予證人甲○○，以證明其有財產一情（見本院卷第七七頁正
    面）無訛，又如附表編號一、二所示土地所有權狀經送請雲
    林縣西螺地政事務所、彰化縣二林地政事務所說明結果，認
    如附表編號一所示土地所有權狀所載土地坐落西螺鎮二崙鄉
    ，係由雲林縣西螺地政事務所所管轄，惟該權狀係由彰化縣
    二林地政事務所所核發，依現行法令規定當事人或地政事務
    所尚無跨所縣申辦案件及核發權狀等功能及權責，且雲林縣
    西螺地政事務所轄區內並無西螺鎮○○段埤頭小段、二崙鄉
    ○○段西小段之段名，另該張權利範圍欄繕寫方式壹甲貳分
    與規定不符（應為持分幾分之幾）；如附表編號一、二所示
    土地所有權狀所載之西螺鎮與二崙鄉，與彰化縣二林地政事
    務所轄區即彰化縣二林鎮、芳苑鄉、竹塘鄉、大城鄉不符，
    故其內容應非由彰化縣二林地政事務所所填載各情，亦經雲
    林縣西螺地政事務所於九十六年六月二十九日以雲西地一字
    第○九六○○○三六三四號函、彰化縣二林地政事務所於九
    十六年六月十一日以二地一字第○九六○○○三一六二號函
    分別說明綦詳，此外復有證人甲○○所提出如附表編號一、
    二所示變造土地所有權狀之彩色影印本二紙、敏盛綜合醫院
    於九十六年五月八日所出具之診斷證明書一份及桃園縣桃園
    市○○○街監視錄影翻拍照片暨現場照片十四幀在卷足稽，
    是證人即告訴人甲○○所指述上開行使變造土地所有權狀、
    恐嚇危害安全及傷害各情非屬子虛，應可認定被告確有上開
    犯行無疑，則被告所辯其並無恐嚇、傷害證人甲○○之辯解
    ，顯屬犯後卸責之詞，不足採信。
  (二)雖被告辯稱：如附表編號一、二所示經變造之土地所有權狀
    並非由其所變造，而係陳德良向伊父親所交付，伊父親再轉
    交予伊於債務清償期限屆至，再持之向陳德良索討欠款云云
    ，然被告於檢察官初次偵訊時稱：上開經變造之土地所有權
    狀，是伊於出監後由其胞姐將土地所有權狀所載之土地出賣
    後，再交付給伊的一詞（見九十七年度偵緝字第一六八號偵
    查卷第十六頁），又於檢察官再次偵訊與證人甲○○對質之
    際改稱：如附表二紙土地所有權狀係經判刑之土地所有權狀
    云云（見上開偵查卷第二六頁），復於本院準備程序、審理
    時另稱：係陳德良交予伊父親，伊父親再交付給伊一語，是
    被告前後多次翻異前詞，其前開各次所辯言語，均難逕以採
    信。況觀諸卷附如附表編號一、二所示經變造之土地所有權
    狀，其上所記載土地所有權人均係被告本人姓名，如被告所
    言上開土地所有權狀係由陳德良交付予其父親資為借款之擔
    保或其胞姐所交付予被告使用各情屬實，應無可能於上開人
    士交付之初即已變造為被告本人所有之名義，是被告前開所
    辯，顯與常情不符，應係由被告為證明自己有資力，而變造
    上開土地所有權狀所載之土地為其所有之一情至明。
  (三)至公訴人認被告持前開經變造之土地所有權狀向證人甲○○
    行使，足生損害於證人甲○○一情，然次按刑法第二百十一
    條之偽造、變造公文書罪，以足以生損害於公眾或他人為要
    件。所謂足以生損害於公眾或他人，不以兼而有之為必要，
    如有其一，其犯罪即為成立；但兼而有之者，仍僅單純一罪
    ，不發生刑法第五十五條所規定，一行為而觸犯數罪名之問
    題，此有最高法院九十一年台上字第二八九八號判決足資參
    照，是本件被告變造公文書僅係向證人甲○○表明其有資力
    並具清償能力，自僅足生損害於地政機關對於地籍管理之正
    確性，而於證人甲○○應無造成損害可言，是此部分公訴人
    容有誤會，併予敘明。
  (四)綜上，被告前開各項辯解，均係臨訟卸責之杜撰言詞，俱不
    可採。是本件事證明確，被告犯行均堪認定。
二、核被告乙○○所為，係犯刑法第二百十六條、第二百十一條
    變造公文書並持之行使罪、同法第二百七十七條第一項傷害
    罪、同法第三百零五條恐嚇危害安全罪。查被告變造如附表
    編號一、二所示公文書之低度行為，應為其之後二次分次持
    之行使之高度行為所吸收，均不另論罪。又被告所犯上開四
    罪間，犯意各別，行為互異，應予分論併罰。再查，被告有
    如犯罪事實欄一所載之犯罪科刑及執行紀錄，有臺灣高等法
    院被告前案紀錄表一份存卷可按，是被告於徒刑執行完畢後
    五年內，故意再犯本件有期徒刑以上之罪，均為累犯，應依
    刑法第四十七條第一項之規定，均加重其刑。爰審酌被告平
    日素行不良，有前開臺灣高等法院被告前案紀錄表可查，被
    告甫因偽造公文書案件執行完畢出監，竟不知悔改，仍以類
    似手法再犯本案變造土地所有權狀並持之行使之犯行，以取
    得證人甲○○之信任，且僅因與證人甲○○有言語衝突，竟
    任意出言恐嚇證人甲○○生命、身體安全，甚至出手傷害證
    人甲○○，且其犯後徒飾詞辯解，為己脫罪，犯後態度不佳
    等一切情況，分別量處如主文所示之刑，且就所處拘役部分
    諭知易科罰金之折算標準，並就所處有期徒刑及拘役部分均
    分別定應執行刑，拘役部分亦諭知易科罰金之折算標準，以
    示儆懲。
據上論斷，應依刑事訴訟法第二百九十九條第一項前段，刑法第
二百十六條、第二百十一條、第二百七十七條第一項、第三百零
五條、第四十七條第一項、第四十一條第一項前段、第五十一條
第五款、第六款，刑法施行法第一條之一第一項、第二項前段，
判決如主文。
本案經檢察官潘怡華到庭執職務。
中    華    民    國    98    年    7     月    29    日
                      臺灣桃園地方法院刑事第四庭
                          審判長法  官  袁雪華
                                法  官  林宜靜
                                法  官  陳可薇
以上正本證明與原本無異。
如不服本判決，應於收受送達後十日內向本院提出上訴書狀，其
未敘述上訴之理由者並得於提起上訴後十日內向本院補提理由書
。
                                書記官  高  平
中    華    民    國    98    年    7     月    31    日
附錄本案論罪科刑法條全文：
刑法第二百十六條
行使第二百十條至第二百十五條之文書者，依偽造、變造文書或
登載不實事項或使登載不實事項之規定處斷。
刑法第二百十一條
偽造、變造公文書，足以生損害於公眾或他人者，處一年以上七
年以下有期徒刑。
刑法第二百七十七條
傷害人之身體或健康者，處三年以下有期徒刑、拘役或一千元以
下罰金。
犯前項之罪因而致人於死者，處無期徒刑或七年以上有期徒刑；
致重傷者，處三年以上十年以下有期徒刑。
刑法第三百零五條
以加害生命、身體、自由、名譽、財產之事，恐嚇他人致生危害
於安全者，處二年以下有期徒刑、拘役或三百元以下罰金。
  附表：
┌──┬────┬───────┬──────┬─────┬────┬────┬────┐
│編號│所有權人│    住  所    │ 土 地 標 示│ 權利範圍 │原因日期│權狀字號│登狀日期│
│    │        │              │            │          │登記日期│        │        │
├──┼────┼───────┼──────┼─────┼────┼────┼────┤
│ 一 │乙○○  │雲林縣西螺鎮光│(1)坐落：    │ 壹甲貳分 │原因日期│８０二字│中華民國│
│    │        │興村十二鄰中山│  西螺鎮光興│          │民國捌拾│第８８５│捌拾年玖│
│    │        │路一段九六號  │  段埤頭小段│          │年柒月│５號    │月陸日  │
│    │        │              │(2)地號：    │          │壹日    │        │        │
│    │        │              │  壹零零之陸│          │        │        │        │
│    │        │              │          │          │登記日期│        │        │
│    │        │              │(3)地目：    │          │民國捌拾│        │        │
│    │        │              │  建地      │          │年玖月陸│        │        │
│    │        │              │(4)等則：    │          │日      │        │        │
│    │        │              │  （空白）  │          │        │        │        │
│    │        │              │(5)面積：    │          │        │        │        │
│    │        │              │  壹公頃柒│          │        │        │        │
│    │        │              │  畝伍陸平方│          │        │        │        │
│    │        │              │  公尺肆捌平│          │        │        │        │
│    │        │              │  方公寸    │          │        │        │        │
├──┼────┼───────┼──────┼─────┼────┼────┼────┤
│ 二 │ 同 上  │雲林縣二崙鄉港│(1)坐落：    │ 全部     │原因日期│８０二字│中華民國│
│    │        │後村三鄰安平路│  二崙鄉埔港│          │民國捌拾│第８８５│捌拾年玖│
│    │        │一之二號      │  段港西小段│          │年柒月│５號    │月陸日  │
│    │        │              │(2)地號：    │          │壹日    │        │        │
│    │        │              │  伍捌陸  │          │        │        │        │
│    │        │              │(3)地目：    │          │登記日期│        │        │
│    │        │              │  建        │          │民國捌拾│        │        │
│    │        │              │(4)等則：    │          │年玖月陸│        │        │
│    │        │              │  乙        │          │日      │        │        │
│    │        │              │(5)面積：    │          │        │        │        │
│    │        │              │  貳公頃肆│          │        │        │        │
│    │        │              │  畝陸捌平方│          │        │        │        │
│    │        │              │  公尺伍玖平│          │        │        │        │
│    │        │              │  方公寸    │          │        │        │        │
└──┴────┴───────┴──────┴─────┴────┴────┴────┘


司法院資訊處製作；財團法人民間司法改革基金會備份。
